臺灣臺南地方法院行政訴訟判決
                                       109年度交字第62號
原      告  羅永杰  
被      告  臺南市政府交通局

代  表  人  王銘德  
上列當事人間交通裁決事件，原告不服被告中華民國（下同）10
9 年6 月5 日南市交裁字第78-SX0000000號裁決，提起行政訴訟
，本院判決如下：
    主      文
一、原告之訴駁回。
二、訴訟費用新臺幣300元由原告負擔。
    事實及理由
壹、程序方面：原告不服被告所為道路交通管理處罰條例第8 條
    的裁決而提起撤銷訴訟，依行政訴訟法第237 條之1 ，應適
    用交通裁決事件訴訟程序。本件因卷證資料已經明確，本院
    依同法第237 條之7 規定，不經言詞辯論，直接裁判。
貳、實體方面：
一、爭訟概要：原告於109 年2 月13日19時50分許，駕駛車牌號
    碼000-0000號自用小客車，行經臺南市永康區東橋二街97巷
    口對面，因有駕駛汽車肇事，無人受傷或死亡而未依規定處
    置之違規行為，經臺南市政府警察局永康分局大橋派出所員
    警製單舉發。嗣原告向被告提出申訴，被告請舉發單位調查
    結果，仍認原告有前揭違規行為，遂於109 年6 月5 日以其
    違規事證明確，依道路交通管理處罰條例第62條第1 項前段
    規定，裁處罰鍰新臺幣1,000 元。原告不服，遂提起本訴訟
    。
二、原告起訴主張及聲明：
(一)主張要旨：
 1、本件舉發員警在甲車與乙車的蒐證中，皆無以尺規量測，沒
    有科學數據可供查證，警方應查證清楚負舉證責任。依據道
    路交通事故處理規範第一章總則五、處理交通事故應填具本
    規範所定相關書表，必要時輔以錄音（影）等科學方法，詳
    細記錄現場情形與處理過程，以確保事故現場蒐證之證據能
    力與證明力。就原處分機關所認定行為人違規之事實仍有合
    理懷疑，無法確信行為人確有該當於道路交通管理處罰條例
    各該處罰條文之構成要件事實時，即應依「倘有懷疑，從被
    告之利益作解釋」之證據法則，作對受處分人有利之認定。
    因此，舉發交通違規之警察，必須對違規詳細舉證。
 2、我方車損只有輕微刮痕無凹陷，且未涉及重大毀損、倒地、
    震動，在夜間施工未劃線路面難以發現，依經驗法則無法在
    當下知情，顯然無法依規定處置。
 3、甲車車損為右前方保險桿細痕與輪拱處掉漆，乙車車損為保
    險桿左後方一大平面磨損，經我方量測推斷，其擦撞角度、
    高度及平面皆不相符，量測結果於附件所示。
 4、警員僅以目擊證人目睹擦撞說詞與1 張車牌照片，認為甲方
    擦撞乙車顯有疑問，舉證人所看到事件由於觀看角度方式，
    存在視覺死角。警方竟以勘查2 輛車皆有刮傷肇事舉發，顯
    然未查證清楚即開罰。
(二)聲明：
 1、原處分撤銷。
 2、訴訟費用由被告負擔。
三、被告答辯及聲明：
(一)答辯要旨：
 1、原告於109 年2 月13日19時50分許，駕駛車牌號碼000-0000
    號自用小客車，行經臺南市永康區東橋二街97巷口對面，肇
    事無人受傷或死亡而未依規定處置，經舉發單位員警製單舉
    發，被告乃據此裁處原告罰鍰1,000 元，揆諸首揭規定，並
    無不合，應予維持。
 2、本案係舉發單位員警於109 年2 月13日接獲訴外人王○音報
    案，稱其自小客車AFZ-5 ○○1 號於當（13）日19時50分許停
    在永康區東橋二街的巷口對面路邊，遭不詳車輛擦撞，王女
    之友人紀○耀於案發時有目擊過程，紀男稱當時看到一臺深
    色馬自達自小客車欲停在王女汽車後方，該車倒車駛入時右
    前保桿有擦撞到王女自小客車AFZ-5 ○○1 號左後保險桿，並
    有發出擦撞聲，隨後又快速向左前切出駛離，紀男見狀後以
    手機拍下該駛離之汽車車牌，惟因被電線桿遮住，僅能拍到
    車牌為？FJ-0785 。警方以車籍系統進行比對後，正確車牌
    為000-0000，車主為羅永杰（即原告），故聯絡原告到案說
    明，原告稱當天確實有在該案發地點停車，但駛離時未發現
    有與其他車輛發生碰撞，返家後始發現車右前保險桿擦損，
    但原告稱不知該擦損於何時發生；該案發地點無監視器，無
    號誌、無標誌、標線，雙方無行車紀錄器影像可供採證，警
    方告知原告對於擦撞角度有疑義可自行至車鑑會申請鑑定，
    本案因有證人指證歷歷、雙方車輛皆有擦撞痕跡，故據此製
    單告發原告違反首揭規定。復經審視舉發單位於109 年2 月
    22日16時23分製作之A3類道路交通事故調查紀錄表內容：原
    告部分：「一、事故發生前之行進路線、方向、車道、位置
    、肇事經過及車速：我當時要停到東橋二街97巷口對面空地
    路邊停車，我停到一半覺得路途太遠，故我就向左切出駛離
    ，我當時並沒有發現與其他車輛擦撞，事後我回家有發現我
    車子右前車頭有刮、擦損。【車速】肇事當時行車速度約10
    公里/ 小時。二、事故前視線有無障礙物●無。三、行車方
    向之號誌及運作●未設置。四、行車方向標誌（線）設置●未
    設置。五、第1 次撞擊點位置：撞擊部位●車頭（左）。……
    八、事故發生後之現場處置：……移置車輛●有移動，但未標
    繪位置，原因：未發現有與其他車輛肇事。……。」。訴外人
    王○音部分：「一、事故發生前之行進路線、方向、車道、
    位置、肇事經過及車速：我於當（13）日18時許將車子停在
    東橋二街97巷口對面的路邊，我朋友要出去倒垃圾時看到一
    臺深色馬自達的汽車要停在我車子後方，原本要停進去了，
    又向左切出駛離，有擦撞到我車子的左後保桿，我車子左後
    保桿刮、擦損。【車速】肇事當時行車速度約0 公里/ 小時
    。二、事故前視線有無障礙物●無。三、行車方向之號誌及
    運作●未設置。四、行車方向標誌（線）設置●未設置。五、
    第1 次撞擊點位置：撞擊部位●車尾（左後）。……八、事故
    發生後之現場處置：……移置車輛●未移動（●車輛未故障）。
    ……。」。另審視舉發單位製作之調查筆錄（訴外人紀○耀部
    分）：「問：你今天（27）日因何事至本所製作筆錄？答：
    我於109年2 月13日19時50分許，在永康區東橋二街97巷口
    對面，看到我朋友的自小客車遭另一臺自小客車擦撞，我有
    目睹該起交通事故，所以前來製作筆錄。問：請你將你目擊
    之交通事故發生經過詳述之。答：我當天在那裡倒垃圾，我
    看到一臺深色馬自達自小客車，要停在我朋友王○音的自小
    客車（車號000-0 ○○0 號）後方，我朋友的車後方尚有空位
    ，我看到對方要倒車駛入該空地，對方的右前保桿有擦撞到
    我朋友車的左後係桿，我也有聽到擦撞的聲音，對方接著很
    快的向左前切出駛離，我就趕快用手機拍下對方的車牌，因
    我拍的時候有被電線桿遮到第一個英文字母，能辨識到的車
    牌是？FJ-0785 ，對方撞到後並沒有回來處理。問：車輛撞
    擊部位為何？答：我目擊到對方車子右前保桿擦撞我朋友車
    的左後保桿。問：肇事後雙方有無保持現場？答：我朋友的
    車子有保持現場，對方當場已經駛離。問：你對本交通事故
    有無意見補充？以上所說是否實在？答：沒有。實在。……。
    」。上開資料有舉發單位109 年4 月14日、6 月15日南市警
    永交字第1090156729號及第0000000000號函檢附舉發單位員
    警舉發交通違規申訴案件答辯書、道路交通事故現場圖（各
    1 份）、A3類道路交通事故調查紀錄表影本（共2 份）、調
    查筆錄（1 份）、採證照片（共22張）（如乙證3 ）可稽。
 3、復按道路交通管理處罰條例中所稱「肇事」，係指發生「交
    通事故」而言（交通部68年8 月20日交路字第18577 號函釋
    意旨參照）；而道路交通管理處罰條例第62條第1 項規定所
    稱「依規定處置」，係指依同條例第92條第5 項授權制定之
    道路交通事故處理辦法「第3 條」：「發生道路交通事故，
    駕駛人或肇事人應先為下列處置：1 、事故地點在車道或路
    肩者，應在適當距離處豎立車輛故障標誌或其他明顯警告設
    施，事故現場排除後應即撤除。2 、有受傷者，應迅予救護
    ，並儘速通知消防機關。3 、發生火災者，應迅予撲救，防
    止災情擴大，並儘速通知消防機關。4 、不得任意移動肇事
    車輛及現場痕跡證據。但無人傷亡且車輛尚能行駛，或有人
    受傷且當事人均同意移置車輛時，應先標繪車輛位置及現場
    痕跡證據後，將車輛移置不妨礙交通之處所。5 、『通知警
    察機關』。但『無人受傷或死亡』且當事人『當場』自行和解者
    ，不在此限」。而道路交通管理處罰條例第62條第1項課予
    駕駛人肇事後為上述適當處置義務之立法目的，在於保存肇
    事現場相關證據，俾日後釐清肇事責任歸屬，是肇事駕駛人
    應視現場具體情形，依上開規定為必要處置。而於無人傷亡
    且車輛尚能行駛之情形，於當事人未當場自行和解時，無論
    肇事責任誰屬，均有義務停留肇事現場，縱未立刻與對造當
    事人會晤，亦應採取必要措施，並向警察機關報告，以維己
    身及對造權益，並釐清肇事責任。至於駕駛人駕駛汽車肇事
    後未依規定處置，嗣後經警舉發，縱已與他方當事人達成民
    刑事之和解，亦不解除之前駕車肇事當場未依規定處置已應
    負之交通行政違章責任（臺北高等行政法院108 年度交上字
    第27號判決理由四（一）意旨參照）。
 4、準此，道路交通管理處罰條例第62條第1 項規定，課予駕駛
    人肇事後為適當處置義務，立法目的在於保存肇事現場相關
    證據，俾日後釐清肇事責任歸屬。是汽車駕駛人駕駛汽車發
    生交通事故，其無人傷亡且車輛尚能行駛者，不論其責任之
    歸屬為何，應先標繪車輛位置及現場痕跡證據後，將車輛移
    置不妨礙交通之處所；在無人受傷或死亡之情形，除當事人
    間「當場」自行和解者外，仍應通知警察機關。衡其立法本
    旨，在於道路交通事故發生後，應即時採取必要之措施，以
    防止損害之範圍擴大，蓋如駕駛人於肇事後，隨即駕車逃離
    現場，不僅使肇事責任認定困難，更可能使被害人求償無門
    。申言之，車輛一旦肇事，隨之可能衍生駕駛人之法律責任
    ，除駕駛人間已經當場自行和解者外，駕駛人應通知警察機
    關並留置現場，靜待警察到場查驗人別及採證處理，蓋肇事
    責任歸屬為何，通常必須進一步調查認定，而調查正確性之
    基礎，即在於肇事現場之完整維護，自不容許任意破壞，遑
    論擅自逃逸，至於肇事情形嚴重與否、肇事責任最終調查結
    果是否應由該駕駛人承擔肇事責任等，則非所問。因此，如
    駕駛人對於其駕車發生交通事故之事實已有認識，進而決意
    擅自駛離現場，自符合道路交通管理處罰條例第62條第1項
    規定，應予處罰，駕駛人尚不得主張其「主觀上」對於其駕
    車與他人所發生交通事故輕微，並無肇事責任，得自行駕車
    駛離現場等情，而主張免罰。又道路交通事故處理辦法第3
    條規定，於無人傷亡之情形，除當事人當場自行和解外，駕
    駛人仍有留置現場、維持肇事現場並通報員警之義務，係責
    令汽車駕駛人善盡行車安全之社會責任，屬維持社會秩序及
    增進公共利益所必要，核無違處罰條例之規範意旨（臺中高
    等行政法院106 年交上字第87號判決理由四（一）、臺中高
    等行政法院103 年度交上字第40號判決理由六（一）、（二
    ）及最高行政法院104 年度判字第558 號判決五（四）1 意
    旨參照）。本案依舉發單位上開採證資料可知，原告駕駛系
    爭車輛倒車因車距不足而撞擊訴外人王○音所有停放於系爭
    違規地點之AFZ-5 ○○1 號自用小客車左後保險桿時，經訴外
    人紀○耀「現場聽到」擦撞的聲音，足徵兩車間之撞擊聲響
    並非輕微；另衡諸常情，道路上一般駕駛人（包含原告）倒
    車時，其注意力必定集中觀察車輛四周是否有「其他路人」
    經過；抑或其所駕駛之車輛與其他車輛間之「車距」是否足
    夠；又或者四周是否有「其他障礙物」阻擋其倒車。而原告
    倘真如其所訴，「不知」或「不覺得」駕駛系爭車輛有「撞
    擊」訴外人王○音所有之AFZ-5 ○○1 號自用小客車情事，何
    以原告不繼續倒車？反係於碰撞訴外人王○音所有之AFZ-5 ○
    ○1 號自用小客車左後保險桿後，隨即停止倒車，並自系爭
    違規地點駛離？另訴外人紀○耀陳述目擊到對方（原告）車
    子右前保險桿擦撞訴外人王○音所有之AFZ-5 ○○1號自用小客
    車左後保險桿，又有以手機拍下原告駕駛系爭汽車駛離時之
    車牌「？FJ-0785 」；且於原告倒車擦撞王○音所有之AFZ-5
     ○○1 號自用小客車左後保險桿時，訴外人紀○耀尚且「聽到
    」兩車撞擊發出之「聲音」，則依一般社會通念，原告於倒
    車時坐在「駕駛座內」，正「處於」撞擊發生之「所在位置
    」，勢必更已「聽到」該撞擊聲，並已「感受」並「知悉」
    其駕駛系爭車輛與他車碰撞所產生之撞擊感；又系爭車輛右
    前輪胎上方車身烤漆以及訴外人王○音所有之AFZ-5 ○○1 號
    自用小客車左後保險桿，兩車事故導致之擦損及刮痕部位，
    高度皆位於輪胎上方與保險桿之間，位置及角度相符（如乙
    證3 採證照片），故原告訴稱擦撞角度、高度及平面皆不相
    符一節，並不可採。又本案並無其他證據顯示訴外人紀○耀
    有故意構陷之情事，自難以舉發員警未提出其他證據佐證，
    即認訴外人紀○耀其所述不可採信。且訴外人紀○耀與原告彼
    此素不相識，雙方僅係偶然相逢於路上，應無怨隙可言，無
    須甘冒相關刑事責任風險，刻意以偽造之證詞誣陷原告，而
    使原告僅受有行政罰之可能性甚微（臺灣士林地方法院103 
    年交字第76號行政判決理由六（二）亦同此旨）。
 5、末按違反道路交通管理事件統一裁罰基準及處理細則第33條
    及第43條第1 項規定：「（第1 項）處罰機關受理移送之舉
    發違反道路交通管理事件時，發現應填記內容不符規定，或
    所列附件漏未移送者，應即洽請原移送機關更正或補送。（
    第2 項）違反道路交通管理事件，處罰機關受理後發現舉發
    錯誤或要件欠缺，可補正或尚待查明者，退回原舉發機關查
    明補正後依法處理；……。」、「違反道路交通管理事件之裁
    決，應參酌舉發違規事實、違反情節、稽查人員處理意見及
    受處分人陳述，依基準表裁處，不得枉縱或偏頗。」。本案
    舉發單位員警填載舉發通知單，將原舉發違反法條登載為違
    反道路交通管理處罰條例第62條第1 項後段規定之「駕駛汽
    車肇事，無人受傷或死亡，未依規定處置而『逃逸』」，惟被
    告考量兩造車輛毀損情形輕微，其未依規定通知警察機關處
    理即逕自駛離，其所為雖尚不致構成逃逸行為之故意，然仍
    顯亦具有過失，爰被告以109 年4 月27日南市交裁字第1090
    488696號函通知原告更正舉發違反事實如首揭說明。是本案
    舉發單位之舉發，並無違誤。
 6、綜上，原告之訴顯無理由，謹請予以駁回，以維法制。
(二)聲明：
 1、原告之訴駁回。
 2、訴訟費用由原告負擔。
四、爭點：原告是否構成道路交通管理處罰條例第62條第1 項前
    段「駕駛汽車肇事，無人受傷或死亡而未依規定處置」的違
    規行為？
五、本院的判斷：
(一)前提事實：本件爭訟概要欄所載之事實，除上列爭點外，業
    經兩造各自陳述在卷，並有附表所示的證據資料可查，洵堪
    認定為真實。
(二)原告客觀上確實構成道路交通管理處罰條例第62條第1 項前
    段「駕駛汽車肇事，無人受傷或死亡而未依規定處置」之違
    規行為：
 1、按汽車駕駛人駕駛汽車肇事，無人受傷或死亡而未依規定處
    置者，處新臺幣1,000 元以上3,000 元以下罰鍰；逃逸者，
    並吊扣其駕駛執照1 個月至3 個月，道路交通管理處罰條例
    第62條第1 項定有明文。又按道路交通事故：指車輛或動力
    機械在道路上行駛，致有人受傷或死亡，或致車輛、動力機
    械、財物損壞之事故；發生道路交通事故，駕駛人或肇事人
    應先為下列處置：……四、不得任意移動肇事車輛及現場痕跡
    證據。但無人傷亡且車輛尚能行駛，或有人受傷且當事人均
    同意移置車輛時，應先標繪車輛位置及現場痕跡證據後，將
    車輛移置不妨礙交通之處所。五、通知警察機關。但無人受
    傷或死亡且當事人當場自行和解者，不在此限，道路交通事
    故處理辦法第2 條、第3 條亦有規定，上開道路交通事故處
    理辦法係主管機關依據道路交通管理處罰條例第92條第5項
    授權而訂定，乃係為執行母法所為之細節性、技術性規定，
    且未逾越母法授權意旨與範圍，自得為被告採為執法之依據
    ，亦得為本院審理時所援引，合先敘明。又道路交通管理處
    罰條例第62條第1 項所謂「逃逸」者，只要駕駛人知悉肇事
    後，未依事故處理辦法規定通知警察機關，或未經相對人同
    意逕行離開肇事現場，致相對人或有關機關難以尋求賠償、
    追究責任者，均屬之，其課予駕駛人肇事後為適當處置義務
    ，立法目的在於保存肇事現場相關證據，俾日後釐清肇事責
    任歸屬，是肇事駕駛人應視現場具體情形，依上開規定為必
    要處置。而於無人傷亡且車輛尚能行駛之情形，無論肇事責
    任誰屬，均有義務停留肇事現場，縱未立刻與對造當事人會
    晤，亦應採取必要措施，並即向警察機關報告，以維己身及
    對造權益，並釐清肇事責任。衡其立法本旨，在於道路交通
    事故發生後，應即時採取必要之措施，以防止損害之範圍擴
    大，蓋如駕駛人於肇事後，隨即駕車逃離現場，不僅使肇事
    責任認定困難，更可能使被害人求償無門。申言之，車輛一
    旦肇事，隨之可能衍生駕駛人之法律責任，除駕駛人間已經
    當場自行和解者外，駕駛人應通知警察機關並留置現場，靜
    待警察到場查驗人別及採證處理，蓋肇事責任歸屬為何，通
    常必須進一步調查認定，而調查正確性之基礎，即在於肇事
    現場之完整維護，自不容許任意破壞，遑論擅自逃逸，至於
    肇事情形嚴重與否、肇事責任最終調查結果是否應由該駕駛
    人承擔肇事責任等，則非所問。因此，如駕駛人對於其駕車
    發生交通事故之事實已有認識，進而決意擅自駛離現場，自
    符合道路交通管理處罰條例第62條第1 項規定，應予處罰，
    駕駛人尚不得主張其主觀上對於其駕車與他人所發生交通事
    故輕微，或係他人之過失，本身並無肇事責任，得自行駕車
    駛離現場等情，而主張免罰（臺中高等行政法院103 年度交
    上字第40號判決、106 年度交上字第87號判決意旨參照）。
    另依交通部72年6 月27日交路72字第13847 號函釋：「查本
    部68年7 月17日路臺68監字第5359號函釋義『肇事』為『發生
    交通事故』，至『發生交通事故』，58年10月29日交督字第018
    2號函解釋為『在道路上行駛之車輛，因肇事招致人之傷亡或
    財物之損害』…」，故只要「車輛在道路上行駛」致「財物損
    壞」之事故，即符合道路交通管理處罰條例「肇事」之內涵
    ，上開解釋函令核屬解釋性行政規則，並無明顯違法或不當
    之處，自得作為本院判決之基礎。
 2、又按行政罰法第7 條第1 項規定：「違反行政法上義務之行
    為非出於故意或過失者，不予處罰」，揆諸上開規定可知，
    違反行政法上義務之行為人，其主觀責任條件有故意及過失
    之分，並因故意或過失致有違反行政法上義務之行為，其受
    責難程度本屬有別。所謂故意，係指行為人對於構成違規之
    事實及該事實係屬違規，明知並有意使其發生者（直接故意
    ），或行為人對於構成違規之事實，預見其發生而其發生並
    不違背其本意，且知悉該事實係屬違規者（間接故意）而言
    ；所謂過失，係指行為人雖非故意，但按其情節應注意，並
    能注意，而不注意者（無認識之過失），或行為人對於構成
    違規之事實，雖預見其能發生而確信其不發生者（有認識之
    過失）而言，此有最高行政法院105 年判字第514 號判決意
    旨可資參照。 　　
 3、原告雖主張依經驗法則無法在當下知情，顯然無法依規定處
    置等語云云，然查：
 (1)本件舉發經過，經舉發單位以109 年4 月14 日南市警永交
    字第1090156729 號函暨員警童子峰舉發交通違規申訴案件
    答辯書陳稱略以：「警員童子峰109年2 月13日，接獲民眾
    王玲音報案稱其自小客車AFZ-5901號於當（13）日19時50分
    許停在永康區東橋二街97巷口對面路邊，遭不詳車輛擦撞，
    王女之友人紀登耀於案發時有目擊過程，紀男稱當時看到一
    台深色馬自達自小客車欲停在王女汽車後方，該車倒車駛入
    時右前保桿有擦撞到自小客車AFZ-5901號左後保桿，並有發
    出擦撞聲，隨後有快速向左前切出駛離，紀男見狀後以手機
    拍下該駛離之汽車車牌，惟因被電線桿遮住，僅能拍到車牌
    為？FJ-0785。警方以車籍系統進行比對後，正確車牌為000
    -0000，該車車主為羅永杰（即本案申訴人），故聯絡羅男
    到案說明，渠稱當天確實有在該案發地點停車，但渠稱不知
    該擦損於何時發生……，本案因有證人指證歷歷、雙方車輛皆
    有擦撞痕跡，故據此製單告發道路交通管理處罰條例第62條
    第1項……」等語，並檢附道路交通事故現場圖、A3類道路交
    通事故調查紀錄表影本2 份、調查筆錄1份及採證照片22張
    等資料為證（見本院卷第85至116頁）。
 (2)復依原告於起訴狀及舉發單位109年2月22日A3類道路交通事
    故調查紀錄表中均自承，違規當日確有駕駛系爭車輛欲停放
    於臺南市永康區東橋二街97巷口對面空地，且原告車輛右前
    方保險桿與輪拱處亦有車損等語（見本院卷第41至42、89頁
    ）。另依道路交通事故現場圖（見本院卷第87頁）所示，其
    肇事經過摘要內容為：「B車自小客車AFZ-5901號將車停放
    於路邊（人未在車上），遭後方自小客車BFJ-0785號擦撞其
    左後車尾，A車逕自駛離現場，B車左後保桿刮、擦損：警方
    事後連絡A車到案，A車右前車頭刮、擦損。」，且有雙方車
    輛之採證照片附卷可稽（見本院卷第95至116頁），足認客
    觀上原告駕駛系爭車輛於上開時、地有停車發生擦撞，核與
    訴外人王玲音向警報案時指述所駕車牌號碼000-0000號自用
    小客車遭擦撞之情節相符。雖原告辯稱主觀上不知肇事一事
    ，惟審酌因該碰撞使兩車均產生車損，實難認原告主觀上不
    知有系爭事故之發生，故原告所辯顯無理由。本件原告發生
    上開道路交通事故後，無人傷亡，本應依前揭道路交通事故
    處理辦法第3 條規定，先標繪車輛位置及現場痕跡證據後，
    將車輛移置不妨礙交通之處所，且因未經當場自行和解，仍
    應通知警察機關到場，惟原告明知發生上開事故，卻未停留
    於系爭肇事地點等待警察機關到場，即逕自駕車離去，可知
    原告客觀上確有駕駛汽車肇事（無人受傷或死亡）而未依規
    定處置之行為，已構成道路交通管理處罰條例第62條第1 項
    之違規。因此，舉發機關員警舉發原告上開違規，被告進而
    對原告作成原處分之裁罰，於法有據。
 (3)揆諸前揭規定及解釋，道路交通管理處罰條例第62條第1項
    及道路交通事故處理辦法第3 條規定之立法意旨既係在維護
    肇事現場之完整，以利肇事責任之釐清，於無人傷亡且車輛
    尚能行駛之情形下，無論本件肇事原因為何，原告均應留在
    肇事現場而為處置，除應標繪車輛位置及現場痕跡證據外，
    並應通知警察機關，靜待員警到場查驗人別並採證處理。然
    原告於本件肇事後，既未當場與被害人自行和解，復未依道
    路交通事故處理辦法第3 條規定通知警察機關，待處理員警
    到達並為適當之處置，僅逕行駛離現場，故原告所為自屬駕
    駛汽車肇事無人受傷或死亡而未依規定處置之違規行為。
 4、綜上所述，被告以原告有「駕駛汽車肇事，無人受傷或死亡
    而未依規定處置」之違規行為，而依道路交通管理處罰條例
    第62條第1 項前段規定，裁處原告罰鍰1,000 元，於法並無
    不合，原告訴請撤銷為無理由，應予駁回。
(三)本件判決基礎已經明確，兩造其餘的攻擊防禦方法及訴訟資
    料經本院斟酌後，核與判決結果不生影響，無一一論述的必
    要，一併說明。
六、結論：
(一)原處分合法。原告訴請撤銷為無理由，應予駁回。
(二)本件第一審裁判費為300 元，應由原告負擔，爰確定第一審
    訴訟費用額如主文第2項所示。
中　　華　　民　　國　110　　年　　1　 　月　　25  　日
                  行政訴訟庭　法　官　  朱中和
一、上為正本係照原本作成。
二、如不服本判決，應於判決送達後20日內，向本院提出上訴狀
    並表明上訴理由（原判決所違背之法令及其具體內容或依訴
    訟資料可認為原判決有違背法令的具體事實），其未載明上
    訴理由者，應於提出上訴後20日內向本院補提理由書（上訴
    狀及上訴理由書均須按他造人數附繕本，如未按期補提上訴
    理由書，則逕予駁回上訴），並應繳納上訴裁判費新臺幣75
    0 元。
中　　華　　民　　國　　110 　年　　1 　　月　　25　　日
                              書記官　  周信義
附錄本判決引用的相關條文：

道路交通管理處罰條例 第62條 （第1項） 汽車駕駛人駕駛汽車肇事，無人受傷或死亡而未依規定處置者，處新臺幣一千元以上三千元以下罰鍰；逃逸者，並吊扣其駕駛執照一個月至三個月。  第92條 （第5項） 道路交通事故駕駛人、肇事人應處置作為、現場傷患救護、管制疏導、肇事車輛扣留、移置與發還及調查處理之辦法，由內政部會同交通部、行政院衛生署定之。 道路交通事故處理辦法 第2條 本辦法用詞，定義如下： 一、道路交通事故：指車輛、動力機械或大眾捷運系統車輛在道路上行駛，致有人受傷或死亡，或致車輛、動力機械、大眾捷運系統車輛、財物損壞之事故。  第3條 發生道路交通事故，駕駛人或肇事人應先為下列處置： 一、事故地點在車道或路肩者，應在適當距離處豎立車輛故障標誌或其他明顯警告設施，事故現場排除後應即撤除。 二、有受傷者，應迅予救護，並儘速通知消防機關。 三、發生火災者，應迅予撲救，防止災情擴大，並儘速通知消防機關。 四、不得任意移動肇事車輛及現場痕跡證據。但無人傷亡且車輛尚能行駛，或有人受傷且當事人均同意移置車輛時，應先標繪車輛位置及現場痕跡證據後，將車輛移置不妨礙交通之處所。 五、通知警察機關。但無人受傷或死亡且當事人當場自行和解者，不在此限。 行政罰法 第7條 （第1項） 違反行政法上義務之行為非出於故意或過失者，不予處罰。 

附表：

證據編號        證據名稱或內容 所附卷宗   頁碼 甲證1 臺南市政府交通局109 年6 月5日南市交裁字第78-SX0000000號違反道路交通管理事件裁決書影本1 份、臺南市政府交通局109年4 月27日南市交裁字第1090488696號函、臺南市政府警察局永康分局109 年4 月14日南市警永交字第1090156729號函  本院卷 第19至23、45至46頁 甲證2 雙方車損量測結果分析表及道路交通事故照片10張  本院卷 第25至30頁 乙證1 臺南市政府警察局永康分局109年2 月16日南市警交字第SX0000000 號舉發違反道路交通管理事件通知單影本1份  本院卷 第75頁 乙證2 臺南市政府交通局109 年6 月5日南市交裁字第78-SX0000000號違反道路交通管理事件裁決書及送達證書影本各1份  本院卷 第77至78頁 乙證3 臺南市政府警察局永康分局109年4 月14日南市警永交字第1090156729號函、109 年6 月15日南市警永交字第0000000000號函檢附舉發單位員警舉發交通違規申訴案件答辯書、道路交通事故現場圖各1 份、A3類道路交通事故調查紀錄表影本2 份、調查筆錄1份、採證照片22張  本院卷 第81至116 頁 乙證4 臺南市政府交通局109 年4 月27日南市交裁字第1090488696號函及送達證書影本各1份  本院卷 第117 至119頁 乙證5 汽車駕駛人基本資料1份  本院卷 第121頁